【裁判字號】    92,易,235
【裁判日期】    920704
【裁判案由】    公共危險等
【裁判全文】
臺灣新竹地方法院刑事判決                        九十二年度易字第二三五號
    公  訴  人  臺灣新竹地方法院檢察署檢察官
    被      告  甲○○
右列被告因公共危險等案件，經檢察官提起公訴（九十二年度偵字第一０六號），本
院判決如左：
    主      文
甲○○服用酒類，不能安全駕駛動力交通工具而駕駛，處拘役拾日，如易科罰金，
以佰元折算壹日；又於公務員依法執行職務時，當場侮辱，處有期徒刑月，如易
科罰金，以佰元折算壹日；及對於公務員依法執行職務時，施強暴，處有期徒刑肆
月，如易科罰金，以佰元折算壹日。應執行有期徒刑陸月，如易科罰金，以佰元
折算壹日。併執行拘役拾日，如易科罰金，以佰元折算壹日。
    事      實
一、甲○○明知飲酒後將使人動作遲緩，思考力變差，情緒起伏大，步態不穩，肢體
    協調、平衡感與判斷力障礙度升高，眼球震顫，甚至說話不清，失憶等不能安全
    駕駛動力交通工具之情形，竟仍於民國九十一年十二月二十九日凌晨零時許起，
    與友人在新竹市玄奘大學附近飲酒，明知已不能安全駕駛動力交通工具之情況下
    ，猶騎乘車牌號碼ＲＯＱ─六五一號重型機車欲返回新竹市區，迨至凌晨二時十
    分許，行經新竹市香山區竹十四線一‧一公里處東向車道，終因前揭時間飲用酒
    類之作用力繼續延伸導致意識不清，且未注意前方路段尚未通車，依當時天候晴
    、夜間沒有照明、路面無缺陷、無障礙物及視距良好，並無不能注意之情形，竟
    不慎撞擊擺放在該路段前方用以標示尚未通車之路障，致人車倒地受有傷害。新
    竹市警察局第三分局香山派出所於接獲路人報警後，即刻派警員趕往現場處理。
    甲○○明知到達現場員警林坤祥、解建雄為依法處理交通事故勤務之公務員，竟
    基於侮辱之犯意，對於二人依法執行處理交通事故勤務時，對林坤祥、解建雄不
    斷以「幹你娘、臭雞巴」等有損員警尊嚴之三字經辱罵二人。同時新竹市警察局
    第三分局接獲該局所屬香山派出所通知，並派警員乙○○、丁○○至現場處理。
    二人到達現場後，續由該局警備隊員乙○○對甲○○進行酒測，測得其呼吸所含
    酒精濃度達每公升０‧五九毫克，惟甲○○拒絕在呼氣酒精濃度測試結果上簽名
    。嗣員警乙○○，欲依法查扣車牌號碼ＲＯＱ─六五一號重型機車時，甲○○亦
    明知乙○○、丁○○為依法處理交通事故勤務之公務員及二人正在執行交通取締
    勤務，接續前揭侮辱之犯意，除以三字經「幹你娘」繼續辱罵依法執行勤務之公
    務員乙○○外，並基於妨害公務之犯意，動手拉扯乙○○制服，致乙○○制服右
    肩肩帶扯落及鈕扣脫落，以此強暴方式迫使警員乙○○無法繼續執行職務，另一
    員警丁○○見狀，隨與乙○○二人合力將甲○○制伏，並將甲○○帶回新竹市警
    察局第三分局警備隊製作筆錄。甲○○在警備隊接受詢問時，仍接續前揭侮辱之
    犯意，不斷以「幹你娘」三字經辱罵正在製作筆錄之乙○○及製作汽機車駕駛人
    酒後生理協調平衡檢測紀錄表之丁○○，並於丁○○解開甲○○手銬命其製作汽
    機車駕駛人酒後生理協調平衡檢測紀錄表檢測時，甲○○接續前妨害公務之犯意
    ，趁公務員丁○○依法製作汽機車駕駛人酒後生理協調平衡檢測紀錄表之際，掐
    住丁○○頸部，並拿起放置於桌上打孔機朝丁○○頭上敲去，以此強暴方式迫使
    丁○○無法繼續執行職務，致丁○○受有頭皮二公分撕裂傷之傷害（傷害部分未
    據告訴）。
二、案經新竹市警察局第三分局報請臺灣新竹地方法院檢察署檢察官偵查起訴。
    理      由
一、訊據被告甲○○固坦承酒後駕車之事實，惟於偵訊中否認有侮辱公務員、妨害公
    務之犯行，嗣於本院訊問及審理時，對於右揭事實均坦承不諱，核與證人丙○○
    、乙○○、丁○○於警詢、偵訊及本院訊問時證述綦詳，復有乙○○、丁○○之
    報告、道路交通事故調查報告表、新竹市警察局舉發違反道路交通管理事件通知
    單、酒精濃度測試表、刑法第一百八十五條之三案件測試觀察紀錄表、汽機車駕
    駛人酒後生理協調平衡檢測紀錄表各一紙、照片十八幀、南門綜合醫院丙種診斷
    證明書附卷足稽，上開補強證據確足資擔保被告任意性自白之真實，而使本院形
    成被告涉有上開公共危險、侮辱公務員、妨害公務犯行之確信。
二、按酒精檢測對於酒精濃度呼氣已達每公升０．二五至０．五０毫克時，其臨床症
    狀為肌肉無法共濟協調，駕駛危險性升高，感覺機能異常、酒精濃度呼氣達每公
    升０．二三八至０．四七六毫克（即血液酒精濃度五０～一００ｍｇ／一００ｍ
    ｌ）時，其症狀為興奮，或鎮靜，肌肉協調能力受損，反應遲鈍，應認已達不能
    安全駕駛之標準，有卷附之無酒精耐受性個體血中酒精濃度及臨床症狀的關係表
    、有關酒精在血液內的濃度及其對人的影響（引自駱宜安所著刑事鑑識學第三九
    二項）各一份在卷可查。被告為警查獲時，經檢測酒精濃度達每公升０．五九毫
    克，有酒精濃度測試表、刑法第一百八十五條之三案件測試觀察紀錄表附卷足憑
    ，而被告於九十一年十二月二十九日凌晨二時十分許，駕駛重型機車不慎撞擊擺
    放在尚未依法通車之竹十四線一‧一公里處標示未通車之路障，堪認其駕車顯已
    受制酒精之影響，而使其肌肉無法共濟協調，致反應已有遲鈍，而不能安全駕駛
    。又參考德國、美國之認定標準，飲酒後酒精濃度呼氣已達每公升０．五五毫克
    以上者，肇事率為一般正常人之十倍，認為已達不能安全駕駛之標準，有法務部
    八十八年五月十八日所發之法八八檢字第００一六六九號函及其所附之八十八年
    五月十日會議紀錄一份在卷可證，而依酒精濃度測試表所顯現之被告呼氣酒精濃
    度，被告於駕駛時及肇事時所測得酒精濃度呼氣為０‧五九ｍｇ／Ｌ已超過或臨
    界法定標準值之０‧五五ｍｇ／Ｌ，並駕車肇事，亦徵被告顯已達酒醉而不能安
    全駕駛之程度。
三、核被告甲○○所為，係犯刑法第一百三十五條第一項妨害公務罪、第一百四十條
    第一項侮辱公務員罪、第一百八十五條之三公共危險罪。又刑法第一百三十五條
    第一項妨害公務罪、第一百四十條第一項侮辱公務員罪，均屬妨害國家公務之執
    行，為侵害國家法益，並非侵害個人法益之犯罪，如對於公務員二人以上依法執
    行職務時，當場侮辱或施強暴脅迫，仍屬單純一罪，合先敘明。被告其先後多次
    侮辱公務員及妨害公務行為，起因於被告因酒醉駕車不服到場警員之取締及處理
    ，然上開數行為均係當日員警於實施酒測及取締勤務前後之密切接近時、地內所
    為，侵害國家法亦復各相同，各行為之獨立性極為薄弱，依一般社會健全觀念，
    在時間差距上實難強行分開，在刑法評價上，以視為數個舉動之接續施行，合為
    包括一行為予以評價，較為合理，均為接續犯，各僅成立單純之侮辱公務員及妨
    害公務包括一罪（最高法院八十六年臺上字第三二九五號判例參照）。上開三罪
    間，犯意各別，行為互殊，應予分論併罰。爰審酌被告於服用酒類不能安全駕駛
    動力交通工具之情形下，竟駕駛動力交通工具，並考量其犯罪所生之危害、漠視
    公權力之存在，致妨害執行員警依法執行之勤務等一切情狀，分別量處如主文所
    示之刑，併均為易科罰金折算標準之諭知，並就有期徒刑部分定應執行刑及易科
    罰金之折算標準。末按，被害人丁○○於本院訊問時陳稱其以報告書方式提出告
    訴，惟告訴應以書狀或言詞向檢察官或司法警察官為之，其以言詞為之，應製作
    筆錄，刑事訴訟法第二百四十二條第一項定有明文，而遍觀全案卷，並無被害人
    丁○○以言詞向檢察官或司法警察官提出傷害告訴之筆錄，而丁○○雖向其該管
    長官提出報告書一份，此有該報告附卷可稽，惟該報告書僅是行政機關內部移請
    偵辦案件之報告，並非告訴狀，是被害人丁○○既未向檢察官或司法警察官合法
    提出傷害告訴，而本院亦認傷害部分與前開論罪科刑妨害公務部分有想像競合之
    裁判上一罪關係，，爰不另為不受理之諭知，併此敘明。
據上論斷，應依刑事訴訟法第二百九十九條第一項前段、刑法第一百三十五條第一項
、第一百四十條第一項、第一百八十五條之三、第四十一條第一項、第五十一條第五
款，罰金罰鍰提高標準條例第一條前段、第二條，判決如主文。
本案經檢察官鍾曉亞到庭執行職務。
中      華      民      國    九十二    年      七      月      四      日
                                  臺灣新竹地方法院第一法庭
                                      法  官  林  秋  宜
右正本證明與原本無異。
如不服本判決，應於判決送達後十日內向本院提出上訴狀（應附繕本），上訴於臺灣
高等法院。
                                      書記官  鄒  茂  瑜
中      華      民      國    九十二    年      七      月      四      日
附錄本案論罪科刑法條全文
刑法第一百三十五條
對於公務員依法執行職務時，施強暴脅迫者，處三年以下有期徒刑、拘役或三百元以
下罰金。
意圖使公務員執行一定之職務或妨害其依法執行一定之職務或使公務員辭職，而施強
暴脅迫者，亦同。
犯前二項之罪，因而致公務員於死者，處無期徒刑或七年以上有期徒刑；致重傷者，
處三年以上、十年以下有期徒刑。
刑法第一百四十條
於公務員依法執行職務時，當場侮辱，或對於其依法執行之職務公然侮辱者，處六月
以下有期徒刑、拘役或一百元以下罰金。
對於公署公然侮辱者亦同。
刑法第一百八十五條之三
服用毒品、麻醉藥品、酒類或其他相類之物，不能安全駕駛動力交通工具而駕駛者，
處一年以下有期徒刑、拘役或三萬元以下罰金。


司法院資訊處製作；財團法人民間司法改革基金會備份。
